臺灣高等法院刑事裁定　　　　　　　　 96年度聲再字第417號
　再審聲請人
　即受判決人　甲○○
上列聲請人因詐欺案件，對於本院96年度上易字第1844號，中華
民國96年10月16日所為第二審確定判決，聲請再審，本院裁定如
下：
    主  文
再審之聲請駁回。
    理  由
一、本件再審聲請意旨：如後附再審聲請狀所載。
二、按刑事訴訟法第 421條所謂足生影響於判決之重要證據漏未
    審酌，必該漏未審酌之證據，確為真實，且足以認定受判決
    人應受無罪或輕於原審所認定之罪名始屬之；而所謂「漏未
    審酌」，自係指該證據於判決前已存在，且已顯現於卷宗內
    為法院所知悉之證據而言，否則當無漏未審酌之可言。
三、查本院96年度上易字第1844號確定判決以：聲請人甲○○明
    知資力不佳，竟萌意圖為自己不法所有之犯意，接續於民國
    （下同）九十三年六、七月間，利用與同學劉明忠打高爾夫
    球運動之時機，假稱有投資之機會，復於同年七月初，利用
    劉明忠至中國大陸上海出差期間，邀約劉某用餐，席間噓稱
    其因主管廣達電腦公司零組件廠商業務，熟悉未上市電子公
    司前景，且掌控未上市廠商之零件，對未上市公司之投資十
    分精準，有管道為之獲利百分之三十以上，甚至百分之一百
    ，收益頗豐云云，又慫恿劉明忠投資，劉明忠答應考慮。同
    年月十二日甲○○為取信於劉某，先將其所開立收款日期倒
    填為九十三年七月十日，保證獲利百分之三十收據一紙，置
    於劉某投宿之飯店房間梳妝台上，翌（十三）日，又寄電子
    郵件，載明上述投資計畫及甲○○之匯款帳號，並要劉明忠
    「要低調，要快速，要時機，不張揚，不誇張，不猶豫」，
    催促劉明忠儘速決定投資付款。劉某表示「尚須與內人商量
    」。迨同年月三十一日晚上十時許，在臺北市中山區○○○
    路晶華飯店旁之咖啡簡餐店，甲○○接續誆稱：伊深知多家
    未上市電子公司之發展，並掌握股價行情與產業脈動，該等
    廠商均提供伊一定數量之認股，只要劉明忠願意交付新臺幣
    （下同）五百萬元，用以投資未上市公司股票，穩賺不賠，
    且保證給予每年百分之三十之獲利，若有虧損，伊願意自行
    負責云云。致劉明忠不察，陷於錯誤，於同年八月三日匯款
    給甲○○，而以原已持有上開甲○○簽發之收款證明書為證
    。詎甲○○取得款項後，根本未將該款項投資於所稱之未上
    市公司股票，亦未依約定交付雙方約定之每年本金百分之三
    十之「利潤」，而自行花用殆盡。嗣於九十四年三月一日，
    甲○○另向劉明忠借款調度，到期藉故拖欠，經劉明忠屢次
    催討，發現甲○○信用不佳、事有蹊蹺，遂就上述投資部分
    欲取回百分之三十收益，甲○○先是藉故拖延爽約，後則拒
    絕接聽電話並避不見面等情，而以聲請人接續對被害人劉明
    忠所為詐欺犯行係犯刑法第339條第1項之詐欺取財罪，業據
    於判決理由內詳加敘明其所憑之論據，並以聲請人所辯伊確
    有將款投資於國內股市及大陸市場，係因事後景氣不佳，股
    價跌落，致生虧損，而一時無力償還告訴人，純屬債權債務
    糾紛云云，要係圖卸刑責之詞，核非事實，不足採信，亦於
  　判決理由內詳加敘明，並一一予以指駁在卷，至聲請人提出
    他人名義之國內上市股票之證券交易明細資料及請求傳喚吳
    碧雪作證乙節，亦經原審理法院以聲請人所提出之該交易明
    細資料，核與聲請人平常係以自己名義帳戶從事交易之情形
    不合，且縱認屬實，亦不因之解免其以投資未上市股票為詐
    術之事實，而認無調查及傳喚吳碧雪之必要。茲聲請人聲請
    本件再審，其所據以提出之再審理由，係以（一）原確定判
  　決僅依告訴人之片面指述，而無其他證據以資佐證，即遽予
　　認定聲請人曾經訛詐告訴人會將其所投資款之 500萬元，用
  　於投資「未上市股票」，自有違誤，且告訴人既稱「當時我
    老婆也有在場」，惟何以原審理法院均未傳訊其配偶到庭作
    證，就此重要證人漏未審酌，其證詞顯然足生影響於判決﹔
    （二）聲請人原聲請傳訊證人即兆豐證券股份有限公司桃鶯
    分公司業務經理吳碧雪，以證明聲請人收到告訴人500萬元
    之後，即有透過該證人投資於國內股票市場，絕非如原判決
    所認定之自行花用殆盡，詎原審理法院僅以「本院認無調查
    之必要」而駁回聲請人之聲請，顯有就足生影響於判決之重
    要證據漏未審酌之違誤﹔惟查證據之調查，係屬法院之職權
　　，而法院就調查證據之結果，本於自由心證之原則，而為斟
  　酌取捨，是證據之證明力如何，係屬法院之職權範圍，原確
    定判決既已就告訴人劉明忠之指訴及相關被告涉案之證據，
    予以審酌認定，並敘明何以採酌之理由，而認已足以認定被
    告確涉有詐欺取財罪責，而其證據之取捨並無違反論理或經
    驗法則，即難認其所為之論斷係屬違法，至聲請人對告訴人
    劉明忠施用詐術而詐取財物時，告訴人之配偶並非其施詐之
    對象，是告訴人之配偶當時是否在場，並不影響聲請人是否
    訛詐告訴人以詐取財物之事實，自無傳訊告訴人之配偶之必
    要，又原審理法院以事證已明確，而駁回聲請人請求傳喚證
    人吳碧雪到庭之聲請，並於判決理由內敘明，自無重要證據
    漏未審酌之可言，況查縱如聲請人所述，確有透過吳碧雪投
　　資於國內股票市場，惟被告所投資之款項究如何而來，實非
  　該吳碧雪所得知悉，自無傳訊證人吳碧雪之必要，就此亦難
    遽指有違背證據調查必要性之違誤，聲請人就屬法院職權認
    定之範疇任意予以指摘，自有未合，是聲請人以原確定判決
    就足生影響於判決之上開重要證據漏未審酌，顯非適法之再
    審理由，且聲請人聲請再審所提之上揭再審理由並不足以影
    響原確定判決，是聲請人聲請本件再審之理由顯非適法，其
  　聲請本件再審並無再審之理由，應予駁回。
四、據上論斷，應依刑事訴訟法第434條第1項，裁定如主文。
中　　華　　民　　國　　96　　年　　11　　月　　12　　日
　　　　　　　　　刑事第五庭    審判長法　官  吳  敦
　　　　　　　　　　　　　　　　　　  法　官  陳祐治
　　　　　　　　　　　　　　　　　　  法　官  張傳栗
以上正本證明與原本無異。
不得抗告。
                                      書記官  李佩真
中　　華　　民　　國　　96　　年　　11　　月　　12　　日
